【裁判字號】    95,上訴,1492
【裁判日期】    950914
【裁判案由】    違反毒品危害防制條例
【裁判全文】
臺灣高等法院高雄分院刑事判決        95年度上訴字第1492號
上  訴  人
即  被  告  甲○○
                    現另案於台灣屏東監獄竹田分監執行
上列上訴人因違反毒品危害防制條例案件，不服臺灣屏東地方法
院95年度訴字第407 號中華民國95年6 月30日第一審判決（起訴
案號：臺灣屏東地方法院檢察署95年度毒偵字第553 號），提起
上訴，本院判決如下：
    主  文
原判決撤銷。
甲○○連續施用第一級毒品，處有期徒刑拾月。扣案海洛因（驗
後淨重零點零伍公克）、沾黏海洛因成分之針筒壹支沒收銷燬之
，上開毒品之外包裝袋（重零點貳零公克）壹只沒收。
    事  實
一、甲○○前因施用第一級毒品，經依台灣屏東地方法院91年度
    毒聲字第138 號裁定送觀察、勒戒後，因認無繼續施用毒品
    之傾向，於民國91年3 月13日釋放出所，竟不知悔改，於觀
    察、勒戒執行完畢後5 年內，復基於施用第一級毒品之概括
    犯意，自95年2 月下旬某日起至95年3 月21日下午4 時許止
    ，連續在其位於屏東縣內埔鄉○○村○○路61巷12號住處房
    間內，及屏東縣內埔鄉○○村○○路466 號「世外桃源」汽
    車旅館212 室內等處，以皮下注射及摻入香煙內燃燒吸用之
    方式，約每日2 次之頻率，施用第一級毒品海洛因多次。嗣
    為警於95年3 月22日凌晨1 時15分許，在前開「世外桃源」
    汽車旅館212 室查獲，扣得海洛因1 小包（驗後淨重0.05公
    克，空包裝袋重0 、20公克）、沾黏海洛因成分之注射針筒
    1 支。經採尿送驗結果，並呈嗎啡、可待因陽性反應而查獲
    施用毒品之上情。
二、案經屏東縣警察局內埔分局報告臺灣屏東地方法院檢察署檢
    察官偵查起訴。
    理  由
一、前揭連續施用第一級毒品海洛因之犯罪事實，業據被告甲○
    ○於本院審理時自承不諱，並有扣案白色粉末1 小包、注射
    針筒1 支在卷：粉末部分經法務部調查局以氣相層析質譜儀
    法（GC／MS）鑑驗結果，為驗後淨重0.05公克之海洛因（空
    包裝袋重0 、20公克），有該局95年4 月28日調科壹字第
    240004146 號鑑定通知書附卷可參；注射針筒部分，經原審
    囑託高雄醫學大學附設中和紀念醫院以氣相層析質譜儀法（
    GC／MS）等方法鑑驗結果，為沾染有海洛因成分之器具，有
    該院95年6 月12日編號9506-7號檢驗報告存卷可憑。又其前
    開查獲時經採尿送臺灣檢驗科技股份有限公司以氣相層析質
    譜儀法（GC／MS）檢驗結果，亦呈嗎啡、可待因，即海洛因
    經人體水解代謝產物之陽性反應，有該公司95年4 月4 日編
    號KＺ000000000000號濫用藥物尿液檢驗報告附卷，與上開鑑
    驗報告均為鑑定機關本於專業知識及以精密儀器測試後所得
    之結論，自可憑信。被告甲○○自白施用海洛因，堪信與事
    實相符。
二、被告甲○○前因施用第一級毒品，經依原審法院91年度毒聲
    字第138 號裁定送觀察、勒戒後，因認無繼續施用毒品之傾
    向，於91年3 月13日釋放出所，有臺灣高等法院被告前案紀
    錄表、臺灣屏東地方法院檢察署刑案資料查註紀錄表、全國
    施用毒品案件紀錄表、受觀察勒戒人毒品及前科紀錄簡列表
    及判決書各1 份在卷可按，其觀察、勒戒執行完畢釋放後5
    年內，再犯本件施用第一級毒品海洛因之犯罪事證已臻明確
    ，應依法論科。
三、按海洛因為毒品危害防制條例第2 條第2 項第1 款規定之第
    一級毒品，除法律另有規定者外，不得持有、施用。核被告
    甲○○所為，係犯毒品危害防制條例第10條第1 項之施用第
    一級毒品罪。其因施用而持有海洛因之低度行為，應為施用
    之高度行為所吸收，不另論罪。按被告行為後，刑法第56條
    連續犯之規定，業於94年2 月2日修正公布刪除，並於95年7
    月1 日施行，則被告之犯行，因行為後新法業已刪除連續犯
    之規定，此刪除雖非犯罪構成要件之變更，但顯已影響行為
    人刑罰之法律效果，自屬法律有變更，依新法第2 條第1 項
    規定，比較新、舊法結果，仍應適用較有利於被告之行為時
    法律即舊法論以連續犯（最高法院95年第8 次刑事庭會議決
    議參照）。是被告先後多次施用海洛因之行為，時間緊接，
    手法相同，並觸犯構成要件相同之罪，顯係基於概括犯意反
    覆為之，應依修正前刑法第56條之規定論以連續犯之一罪，
    並加重其刑。
四、原審為論罪科刑之判決固非無見，惟查扣之第一級毒品海洛
    因外包裝袋，依一般經判斷，應可與內裝之海洛因分離，且
    由法務部調查局鑑驗時亦係將毒品海洛因與包裝袋分開後為
    鑑驗並分別磅秤其重量以觀，可見海洛因粉末與外包裝袋並
    非沾附而難以分離（最高法院93年台上字第4034號、92年度
    台上字第1288號判決可資參照）原判決以扣案之海洛因與包
    裝袋因沾附而難以析離，爰將包裝袋亦一併視同毒品宣告沒
    收銷燬‧自有違誤。被告上訴意旨雖未指摘及此，但原判決
    既有前揭可議之處，自應由本院將原判決撤銷改判。爰審酌
    被告甲○○其為68年6 月2 日出生、受有國中畢業教育程度
    、現無職業之人，為本件犯罪時年26歲，有年籍等資料在卷
    可參，正值華年，經前開觀察、勒戒之執行完畢後，仍不思
    戒除對毒品依賴之惡習，惟被告施用毒品乃戕害自己身心之
    行為，並未傷害及他人之犯罪特性及犯後坦認犯行之態度等
    一切情狀，量處如主文第2 項所示之刑。
五、扣案驗後淨重各0.05公克之海洛因為查獲之毒品，應依毒品
    危害防制條例18條第1 項前段規定宣告沒收銷燬，其外包裝
    袋（重0 ‧20公克）為供盛裝毒品以便持有、施用之用，應
    依刑法第38條第1 項第2 款規定沒收。扣案注射針筒1 支，
    雖經驗出有海洛因陽性反應，乃係被告甲○○持以供施用毒
    品使用，惟海洛因摻水稀釋後注射，僅微量沾附在針筒上，
    依常理判斷，該微量海洛因已難以自針筒析離，故針筒1 支
    應與其沾黏之毒品併同處分，均依毒品危害防制條例18條第
    1 項前段規定宣告沒收銷燬之。
據上論結，應依刑事訴訟法第369 條第1項前段、第364 條、第
299 條第1 項前段，毒品危害防制條例第10條第1 項、第18條第
1 項前段，刑法第11條、第2 條第1 項前段、第38條第1 項第2
款、修正前刑法第56條，判決如主文。
本案經檢察官郭振昌到庭執行職務。
中    華    民    國    95    年    9     月    14    日
                  刑事第一庭    審判長法  官  郭雅美
                                      法  官  范惠瑩
                                      法  官  莊崑山
以上正本證明與原本無異。
如不服本判決應於收受本判決後10日內向本院提出上訴書狀，其
未敘述上訴理由者，並得於提起上訴後10日內向本院補提理由書
狀（均須按他造當事人之人數附繕本）「切勿逕送上級法院」。
中    華    民    國    95    年    9     月    14    日
                                      書記官  邱麗莉
附錄本件判決論罪科刑法條：
毒品危害防制條例第10條
施用第一級毒品者，處 6 月以上 5 年以下有期徒刑。


司法院資訊處製作；財團法人民間司法改革基金會備份。
